【裁判字號】    89,訴緝,48
【裁判日期】    890414
【裁判案由】    妨害自由等
【裁判全文】
臺灣高雄地方法院刑事判決                          八十九年度訴緝字第四八號
    公  訴  人  臺灣高雄地方法院檢察署檢察官
    被      告  甲○○
右列被告因妨害自由等案件，經檢察官提起公訴（八十六年度偵字第一七八一九、二
四六七七號），本院判決如左：
    主  文
甲○○共同私行拘禁，處有期徒刑陸月。
    事  實
一、緣林大森（業經本院八十七年度訴字第九二０號審結）係「吉宏車行」之負責人
    ，林有助、王清和（均業經本院八十七年度訴字第九二０號審結）、乙○○均為
    該車行之計程車司機。因乙○○分別積欠林大森、甲○○、王政賢（業經本院八
    十七年度訴字第九二０號審結）三人新台幣（下同）四萬餘元、二萬餘元、一萬
    五千餘元未償，適於民國八十六年六月二十四日中午十二時許，乙○○在高雄市
    三民區○○路一九三號處，發生車禍，遭甲○○、王政賢索討債務，詎王政賢竟
    與甲○○共同基於傷害、妨害自由等之犯意聯絡，共同出手毆打乙○○成傷，並
    喝令若不解決債務，待會林大森前來，將吃不完兜著走等語，致乙○○心生畏佈
    ，並共同加以私行拘禁，限制其行動自由至同日下午十一時許，始另行通知具上
    開同一共同傷害、妨害自由等犯意聯絡之林大森，並由林大森所屬車行亦具上開
    同一共同傷害、妨害自由等犯意聯絡之司機王清和前來，將之以車輛強行押解至
    位於高雄市鼓山區○○○路六三四號之車行後，繼續加以禁錮，直至翌日即八十
    六年六月二十五日凌晨一時許，林大森返回，除將乙○○自林宗信借得之十萬元
    取走用之抵償渠等之欠款與利息外，復與林有助共同基於上開同一傷害、妨害自
    由之犯意聯絡，聯手毆打乙○○，另持煙灰缸、塑膠材質之玩具手槍（未扣案）
    ，並以槍柄擊打其頭部，致其因之受左臂擦傷、左肘瘀血、後枕部裂傷、背部擦
    傷、右臂瘀血腫等多處傷害。更將乙○○移置於屋內廁所，向其恫嚇：不得逃跑
    ，否則將之打死等語，致乙○○心生畏懼，並續私行拘禁直至八十六年六月二十
    五日下午四時許，乙○○始自行趁機逃出報警獲救。
二、案經告訴人乙○○訴由高雄市政府警察局三民第一分局報請台灣高雄地方法院檢
    察署檢察官偵查起訴。
    理  由
一、訊據被告甲○○矢口否認有何妨害自由、傷害之犯行。惟查，右揭犯罪事實，業
    據告訴人乙○○於警訊、偵查中及本院審理時指訴綦詳，並經證人林宗信於本院
    調查程序中到庭結證稱：八十六年六月二十四日下午四、五時許，乙○○打電話
    給我，他說他在力行路、同盟路口發生車禍，希望我趕去幫忙處理交通事件，到
    時，天龍計程車行，已有人幫他處理，乙○○向我借二千元賠償對方，並告訴我
    他欠甲○○賭債。我有看到王政賢、甲○○打乙○○。乙○○告訴我所欠賭債原
    先只有二萬元，甲○○改稱為三萬五千元，甲○○告訴乙○○若不還錢，待會林
    大森來，就吃不完兜著走。之後，有排班司機打電話給林大森。我答應乙○○幫
    他處理債務問題，甲○○是三萬五千元、林大森四、五萬元、王清和一萬元，於
    是我又借十萬元給乙○○，我離開前有告訴乙○○當日晚上九點多打電話給我告
    知處理情形如何，我等到十二點多，沒有任何消息，我想可能有事情發生，就請
    三民派出所警員去看一下情形等情大致相符，復有驗傷診斷書三紙附卷可稽。雖
    證人林宗信就告訴人是否在案發當日以電話向其貸借十萬元，及告訴人與證人林
    宗信就證人林宗信至現場之次數、何人打電話給林大森等前後所供情節互有歧異
    ，惟告訴人及證人林宗信既係事後對上開事實回憶所為之陳述，且本件案發日距
    證人林宗信、告訴人至本院作證及供述之時間，已幾近一年，內容難免有所出入
    ，而該二人就證人林宗信確曾至高雄市○○區○○路一九三號處借予告訴人十萬
    元、被告王政賢、甲○○有毆打告訴人成傷、有人打電話予林大森等節則互核無
    誤，自不因上開二人所述情節略有不同即完全否定證人林宗信及告訴人所為供述
    之證據證明力。綜上所述，被告所辯，顯係事後避重就輕之遁詞，殊無可採。本
    件事證明確，被告之犯行洵堪認定。
二、核被告甲○○押人討債並毆打成傷之所為，係犯刑法第二百七十七條第一項之傷
    害罪、第三百零二條第一項之私行拘禁罪。又刑法第三百零二條之妨害自由罪，
    原包括私禁及其他非法方法剝奪人之行動自由而言，所謂非法方法，當包括強暴
    脅迫等情事在內。本件被告王政賢、甲○○二人；被告林大森、王清和、林有助
    三人，均於妨害自由行為繼續中，被告王政賢、甲○○向告訴人嚇稱：若不儘速
    解決債務，將吃不完兜著走；被告林大森、王清和、林有助向告訴人恫嚇：不得
逃跑，否則將遭不測等語，自屬包含於妨害告訴人行動自由之同一意念中，縱其
    所為，合於刑法第三百零五條恐嚇危害安全之情形，仍應視為剝奪行動自由之部
    分行為，不另成立同法第三百零五條之恐嚇危害安全罪（最高法院七十四年台上
    字第三四０四號判例可資參照），是公訴人認被告另犯刑法第三百零五條之罪，
    顯有未洽。被告甲○○與被告王清和、林大森、林有助、王政賢四人就上開二罪
    ，彼此間有犯意聯絡及行為分擔，均為共同正犯。被告所犯上開二罪間，均有方
    法結果之牽連關係，依刑法第五十五條之規定，應從較重之私行拘禁罪處斷。茲
    審酌被告犯罪之動機、目的、手段殘酷致告訴人身心重創、被告否認犯行及犯後
    態度等一切情狀，量處如主文所示之刑，以資懲儆。
據上論斷，應依刑事訴訟法第二百九十九條第一項前段，刑法第二十八條、第二百七
十七條第一項、第三百零二條第一項、第五十五條，判決如主文。
本案經檢察官楊婉莉到庭執行職務。
中      華      民      國    八十九    年      四      月     十四     日
                                  臺灣高雄地方法院刑事第七庭
                                      法  官  何  悅  芳
右正本證明與原本無異。
如不服本判決，應於判決送達後十日內，向本院提出上訴狀。
                                      書記官  吳  良  美
中      華      民      國    八十九    年      四      月     十四     日
附錄法條：
刑法第二百七十七條第一項
傷害人之身體或健康者，處三年以下有期徒刑，拘役或一千元以下罰金。
刑法第三百零二條第一項。
私行拘禁或以其他非法方法，剝奪人之行動自由者，處五年以下有期徒刑、拘役或三
百元以下罰金。


司法院資訊處製作；財團法人民間司法改革基金會備份。
